【裁判字號】    90,交易,464
【裁判日期】    900824
【裁判案由】    過失傷害
【裁判全文】
臺灣臺中地方法院刑事判決                          九十年度交易字第四六四號
    公  訴  人  臺灣台中地方法院檢察署檢察官
    被      告  甲○○
右列被告因過失傷害案件，經檢察官提起公訴 (九十年度偵字第九五二五號、第一０
一七六號)，本院判決如左：
    主  文
甲○○無罪。
    理  由
一、公訴意旨略以：被告甲○○於民國八十九年九月三十日上午八時十六分許，駕駛
    車牌號碼二Ｊ─五六０九號自用小客貨二用車，沿台中市○○區○○路由北往南
    方向行駛至崇德路與崇德五路口 (起訴書誤載為崇德二路)時，應注意汽車行駛
    至交岔路口，其行進、轉彎應遵守燈光號誌之指示，又車輛面對紅燈表示禁止通
    行，不得超越停止線或進入路口，而依當時情形，並無不能注意之情事，竟疏於
    注意其車行進之方向燈光號誌係屬紅燈，不得通行，即貿然駛入上開路口，適有
    告訴人乙○○騎乘車牌號碼ＳＵＭ─一七九號機車，沿燈光號誌係屬綠燈之崇德
    五路由東往西方向行駛進入該處路口至崇德路南下方向之內側快車道前，被告見
    狀閃避不及，致其車前方保險桿撞及告訴人之機車右側，並將機車向前推行十˙
    五公尺始停下，告訴人因人車倒地而受有右膝撕裂傷、左膝皮下血腫、左膝前十
    字韌帶部分斷裂等傷害。因認被告涉有刑法第二百八十四條第一項前段之過失傷
    害罪嫌云云。
二、按犯罪事實應依證據認定之，無證據不得推定其犯罪事實；又不能證明被告犯罪
    或其行為不罰者，應諭知無罪之判決，刑事訴訟法第一百五十四條第三百零一
    條第一項分別定有明文。次按告訴人之告訴，係以使被告受刑事訴追為目的，是
    其陳述是否與事實相符，仍應調查其他證據以資審認，始得為被告不利之認定；
    又刑事訴訟上證明之資料，無論其為直接或間接證據，均須達於通常一般之人均
    不致有所懷疑，而得確信其為真實之程度，始得據為有罪之認定，若其關於被告
    是否犯罪之證明未能達此程度，而有合理懷疑之存在，致使無從形成有罪之確信
    ，根據「罪證有疑，利於被告」之證據法則，即不得遽為不利被告之認定 ( 最
    高法院五十二年台上字第一三００號判例、七十六年台上字第四九八六號判例意
    旨參照)。
三、本件公訴人認被告涉有過失傷害罪嫌，無非以告訴人於偵查中指述其依號誌綠燈
    直行於台中市○○○路，遭行駛於崇德路闖越紅燈之被告撞及受傷；依車禍當時
    崇德路行車多、流量大，崇德五路行車則較少之情況證據，崇德路方向如為綠燈
    ，崇德五路之行車與行人當不致自冒危險，強行闖越；且依現場圖與照片所示情
    形推算被告之車速非慢，本件應係告訴人行向甫為綠燈，駕車通過路口，而被告
    見其方向即將轉為紅燈，遂加速欲通過路口，始肇致車禍為其主要論據。訊據被
    告固供承在右揭時地駕車與騎乘機車之告訴人發生碰撞致其受傷之事實，核與告
    訴人指述情節除車禍發生原因外大致相符，並有照片三幀、警繪肇事現場草圖、
    台中市○○○道路交通事故調查報告表各一份在卷可資佐證。而告訴人因本件交
    通事故受有前述傷害，亦有診斷證明書三件附卷可查。惟被告堅決否認有何過失
    傷害犯行，辯稱：伊當時號誌燈係綠燈等語。本院查：
(一)、本件肇事之台中市○○區○○路與崇德五路口，係時速限制五十公里且設有行
      車管制號誌之交岔路口，且車禍當時之號誌動作正常，有前揭道路交通事故調
      查報告表可憑；又肇事當時被告係沿崇德路內側快車道由北向南方向直行，告
      訴人則係由東往西方向直行於崇德五路之事實，分據被告及告訴人陳明；另系
      爭交岔路口之號誌燈為二時相行車管制號誌，以綠燈、黃燈、紅燈依序轉換，
      並無左轉專用燈之設計，黃燈變紅燈約五秒，如路口號誌燈為紅燈，另外一條
      路約隔二秒才變為綠燈之事實，亦據證人即至現場處理之警員盧勁軍於本院九
      十年八月十日審理時證述明確。是本件肇事交岔路口既設有行車管制號誌且號
      誌動作正常，依被告及告訴人之行車方向及號誌變換情形，必有一方違反行車
      管制號誌，是本件車禍之肇事原因首應取決於何方違反號誌定而定。如被告確
      有違反號誌行駛，固可認定其就本件事故之發生有過失。惟如被告係遵循號誌
      指示綠燈前行時，依被告於偵審中之供述，其於車禍當時之車速約四十公里，
      並未逾崇德路五十公里之時速限制；且依調查報告表所載距離計算，被告係在
      過崇德路停止線後約八公尺處即撞及告訴人 (告訴人機車刮地痕起點附近)，
      參諸交通部頒汽車行駛距離及反應距離一覽表所載，一般駕駛人之平均反應力
      ，約四分之三秒即０．七五秒，則被告以時速四十公里超越停止線進入路口至
      發生車禍之時間僅約為０．七三秒，因此，縱使被告超越停止線時即已發現由
      告訴人所騎乘之機車，在事出突然之慌亂情形下，反應尚且不及，顯難認其能
      採取適當之閃避行為而加以防範，是亦不得謂被告有未注意車前狀況並隨時採
      取必要安全措施之過失。
(二)、本件車禍發生時正值上班交通顛峰時間，當時被告所行駛之崇德路行車多、流
      量大，係一台車子接著一台車子，不太可能會有空擋，告訴人所行駛之崇德二
      路行車則較少之事實，固分據被告及告訴人陳明，並經證人盧勁軍於本院九十
      年八月十日審理時證述屬實，是公訴人據此車流量之情況證據，認定崇德路方
      向如為綠燈，崇德五路之行車與行人當不致自冒危險，強行闖越，固非全然無
      據，惟崇德五路係同向二車道 (雙向四車道)寬度為十二公尺之道路 (依調查
      報告表所載道路寬度計算)，依該道路寬度，顯非極少車輛進出，駕駛人易輕
      忽號誌燈之指示而貿然闖越之窄小巷弄可比，因此，是否可僅依崇德五路之車
      流量較小，即逕認係被告闖越紅燈，似嫌遽斷，亦不足以使本院卻除合理之懷
      疑，而達確信被告確有闖越紅燈之事實。其次，依告訴人之指述，其騎乘機車
      行至該交岔路口時，曾先停車等侯紅燈，俟燈號轉變為綠燈後，始以約每小時
      十五公里之速度前行云云；另被告進入交岔路口時之時速約四十公里，亦據被
      告供明；又本件車禍之撞擊點，係在告訴人機車刮地痕起點附近，依道路交通
      事故調查報告表記載之距離計算，距被告所行駛之崇德路口停止線約八公尺，
      距告訴人所行駛之崇德五路口停止線約二十一公尺，如依告訴人所言，其先停
      車等侯紅燈，俟燈號轉變為綠燈後，始以約每小時十五公里之速度前行，告訴
      人自起步進入路口至發生車禍之時間至少約為五秒 (依時速十五公里計算)至
      十０．五秒 (依起步時至發生車禍時之平均時速七．五公里計算)，是告訴人
      方向號誌燈轉換為綠燈起步前行進入路口時，被告所駕駛自小客車以時速四十
      公里計算距離撞擊點至少應超逾五十五公尺至一百二十一公尺，而依當時正值
      上班交通顛峰時間，被告所行駛之崇德路一台車子接著一台車子之車流量以觀
      ，在被告前方應有多輛車進入系爭交岔路口，如認被告有闖越紅燈之情事，豈
      非在被告前方所有車輛亦均係闖越紅燈，未免與常情有違，告訴人之指述，顯
      有瑕疵，尚難憑採。再者，系爭交岔路口之號誌燈為二時相行車管制號誌，以
      綠燈、黃燈、紅燈依序轉換，並無左轉專用燈之設計，黃燈變紅燈約五秒，如
      路口號誌燈為紅燈，另外一條路約隔二秒才變為綠燈，已敘述同前，如告訴人
      係停車等侯紅燈，俟燈號轉變為綠燈後前行後五至十．五秒間發生碰撞，被告
      所行駛崇德路之號誌燈在告訴人起步前量已轉換為紅燈，殆無可能如公訴人推
      論之告訴人行向甫為綠燈，駕車通過路口，而被告見其方向即將轉為紅燈，遂
      加速欲通過路口之情形。
(三)、綜前所述，本件告訴人之指述有明顯瑕疵；且公訴人所舉證據及本院調查所得
      ，被告雖有闖越紅燈之可能，惟尚不足以使本院卻除合理之懷疑，而達確信之
      程度；本件復難認被告有超速或未注意車前狀況並隨時採取必要安全措施之過
      失，揆諸前揭證據法則，即不得遽為不利被告之認定，自應為被告無罪之諭知
      。
據上論斷，應依刑事訴訟法第三百零一條第一項，條判決如主文。
中      華      民      國    九十      年      八      月    二十四    日
                                      台灣台中地方法院交通法庭
                                          法  官  劉長宜
右正本證明與原本無異
如不服本判決應於送達後十日內向本院提出上訴狀
                                          書記官
中      華      民      國    九十      年      八      月    二十八    日


司法院資訊處製作；財團法人民間司法改革基金會備份。
